# 请教陈版：EPC总承包业务的会计处理

提问人：jiangbo125 时间：2013-09-23 13:39:02
个人认为首先看该合同是否满足分立条件（详见建造合同准则及解释），分立后 剩余采购及建安收入及成本利润是否异常，若异常则应将设计合并 统一按照建造合同确认收入成本，现实中分立的可能性较低，操作性不大，有的资产建造虽然形式上签订了多项合同，但各项资产在设计、技术、功能、最终用途上是密不可分的，实质上是一项合同，在会计上应当作为一个核算对象。EPC合同在实务中分拆的难度较大，所以多数是作为一个整体的收入确认单元。 该类帖子挺多的 你可以搜搜陈版以前的回复 很经典的

回答人：chenyiwei
基本赞同上述观点。这个问题首先要看EPC合同整体上能否分拆（《计学撮要》P140——包含多个组成部分的合同分拆的条件），如果不能满足分拆条件的，则应当作为一个整体采用建造合同模式核算。实务中EPC合同很多是不满足分拆条件的，除非是一些可以明确识别、市场价格可以可靠确定、且有多个供应商供应同质产品的通用设备销售，可能可以单独分拆，但一般价值不大。 我理解在实务中很多企业试图分开核算主要是为了取得相对有利的税务处理待遇（如增值税和营业税的划分问题）。但即使分开签订多个合同，但如果不符合分拆条件，或者单个合同作价不公允的，还是应当合并为一个整体的大合同进行会计核算。

提问人：peter1984920 时间：2013-09-24 00:14:33
那我是否可以引用<<企业会计准则第 14 号-收入>>"第十五条 企业与其他企业签订的合同或协议包括销售商品和提供劳务时，销售商品部分和提供劳务部分能够区分且能够单独计量的，应当将销售商品的部分作为销售商品处理，将提供劳务的部分作为提供劳务处理。"来证实我们目前分项的会计核算的合理性?的确根据合同,销售商品部分和提供劳务部分应该可靠计量和区分.目前据我们了解,大多数EPC企业均采用分项核算的模式,设备部分开具增值税发票,建安部分开建筑业发票,设计部分开综合服务发票.基本上形成了一个行业惯例,财政部也无专门文件对此进行明确.
我们接下来讨论如果按整个合同均按建造合同通过完工百分比法核算面临的问题:
(1) 如果全部作为建安收入,将全部开建安发票,目前建安发票是在项目所在地开,这样对企业注册地就没有税收贡献. (2) 目前业主的EPC招标文件都要求设备开VAT发票,这样核算开不出VAT发票可能导致丧失业务,影响企业生存 (3) 导致大量进项税不能抵扣增加企业成本. (4) 如果设备也按完工百分比法核算,不符合规律,因为安装上的设备的成本在不同时期不一样,如果采用完工百分比则平滑了毛利,不符合单一设备对应其采购成本的情况,在年度之间利润的差异较大.

回答人：chenyiwei
1 、您的观点主要是依据税法规定，但会计和税法是两个独立体系，会计处理应当遵循会计准则的要求。当然也不能以会计准则的规定干预税务处理。尤其是如果人为拆分商品销售和劳务提供，则单独分拆出来的两个部分对业主而言都没有独立的意义，只有组合在一起才有意义，这种情况下不符合合同分拆的条件。 2 、对于设备，如前面所述，对于其中的一些可以明确识别、市场价格可以可靠确定、且有多个供应商供应同质产品的通用设备销售，可能可以单独分拆，对这部分设备作为单独的收入确认单元，适用商品销售收入确认模式。但对于无法合理分拆或者分拆后不具有单独的商业意义的部分，还是应当作为一个整体的收入确认单元。在同一个收入确认单元内部，其毛利显然是平滑的。

提问人：hepenghp 时间：2016-05-05 22:16:14
EPC总承包，出包人的财务如何核算工程，具体为母公司成立一子公司，子公司又成立一项目公司，现项目公司将工程总包给母公司进行（母公司负责采购，施工），等完工后，母公司按成本再加一定的利润卖给项目公司， 请问项目公司如何核算在建工程呢？

回答人：chenyiwei
项目公司对出包工程的核算与准则讲解中对出包工程建造固定资产的核算原则无实质差异。

提问人：Mr_wdr032 时间：2016-12-13 17:03:56
陈老师你好，看过你很多关于EPC业务的帖子，对于我刚接触EPC行业的财务来说，受益良多。有个问题还需请教下，EPC行业对于收入确认如何界定，项目工期大约半年，是否可以按照完工百分比法，对于上市公司审计是否有特殊要求，查阅很多资料，仍然没有个头绪，请陈老师能帮忙解惑，谢谢。

回答人：chenyiwei
EPC理论上最合理的方法是作为一个整体，按完工百分比法（已发生成本占预计总成本的比例）核算收入。但上市公司和IPO审计中对外部证据同样有较高要求，须注意取得业主或监理对实际已完成工作量的确认，互相对照。